臺灣臺東地方法院刑事判決　　　　　　　　　　　　　九十三年度交易字第七四號
　　公　訴　人　臺灣臺東地方法院檢察署檢察官
　　被　　　告　乙○○
右列被告因過失傷害案件，經檢察官提起公訴（九十三年度偵字第二一九六號），本
院判決如左：
    主  文
乙○○因過失傷害人，處拘役肆拾日，如易科罰金，以參佰元折算壹日。
    事  實
一、乙○○於民國九十三年五月七日下午六時三十分許，駕駛車號Ｅ七–五四九二號
    自小客車，擬由臺東縣臺東市○○街一八四巷西向道路左側停車場，左轉駛入右
    開道路上，適有甲○○騎乘車號ＮＪ二–０五八號重機車沿臺東市○○街一八四
    巷由東向西方向，自其右側行駛而來，乙○○原應注意車輛起步前應顯示方向燈
    ，注意前後左右有無障礙或車輛行人，並應讓行進中之車輛行人優先通行，而依
    當時天候無雨、天色明亮、視線良好之情狀，復無不能注意之情事，竟疏未注意
    ，仍貿然駕駛前開自小客車向左轉駛入上開道路，致甲○○騎乘之機車因閃避不
    及而衝撞乙○○所駕駛前開自小客車之右前方葉子板，甲○○因而人車倒地，受
    有左側顴骨骨折、左側臉部擦挫傷、左前額挫裂傷（長二公分）及前胸、左上肢
    、兩側膝部擦傷之傷害。
二、案經甲○○告訴及臺東縣警察局臺東分局報告臺灣臺東地方法院檢察署檢察官偵
    查起訴。
    理  由
一、訊據被告乙○○固坦承於右揭時地駕駛自小客車，自上開停車場起步離開時，與
    告訴人甲○○騎乘之機車發生擦撞，造成告訴人受有傷害之事實，惟矢口否認有
    何過失傷害犯行，辯稱：伊在起步前已讓三部機車先行，確認車前已無人車後始
    向前駛，事故原因係告訴人逆向行駛，故伊駕駛車輛之車頭才剛駛出停車場一點
    點即遭告訴人衝撞，如果是伊已駛入道路始遭告訴人衝撞，則伊車輛之撞擊點位
    置應在車身靠後方部位，而非前方葉子板云云。經查：
  (一)右揭事實，業據告訴人甲○○於警詢、偵訊中指訴歷歷，復有臺東縣警察局臺東
    分局道路交通事故現場圖、馬偕紀念醫院臺東分院診斷證明書各一紙及照片十七
    幀附卷可稽。被告雖以前情置辯，惟觀諸被告於本院審理中供稱：「．．．我當
    時要左轉，我有先往右邊瞄一眼，沒有看到車子，然後我再往左邊看，．．．」
    （見九十三年十二月二十一日準備程序筆錄），衡諸常情，若被告當時車輛車頭
    確甫由停車場駛出少許，則被告欲左轉前，應先往左側車道看，確認逆向車道無
    來車，不會發生擦撞後，始會向右側同向車道確認來車，是其前開所言已與常理
    有違；參以事發現場停車場出口右側尚停放有其他車輛，阻礙視線之事實，經證
    人丙○○到庭證述明確，復有現場照片可佐，則被告所駕駛之車輛若僅車頭駛出
    停車場少許，被告實難確認右方有無人車；又被告車輛之撞擊點雖位於車身右前
    方葉子板處，惟被告於斯時既欲左轉，依常理推斷，車輛行進方向應為圓弧型之
    拋物線，則告訴人機車與被告車輛發生擦撞之撞擊點，可能位於該拋物線上任一
    點，而因二車之碰撞角度變化，亦可能於不同之行車位置產生相同之撞擊點，自
    難僅以撞擊點位於被告車輛前方之結果遽認告訴人係靠道路左側逆向騎乘機車，
    尚不足執以為有利被告之認定，是其前開所辯，均不足採。
  (二)按行車應注意起步前應顯示方向燈，注意前後左右有無障礙或車輛行人，並應讓
    行進中之車輛行人優先通行，道路交通安全規則第八十九條第一項第六款定有明
    文，此為被告行車時應注意之事項。查本件事發當時天候無雨、天色明亮、視線
    良好之事實，業據被告坦認不諱，核與告訴人於警詢中陳稱之情節相符，則被告
    自無不能注意之情事，竟疏未注意，於未確認左右方有無車輛，並讓其優先行駛
    之情形下即貿然駛出停車場左轉，致告訴人騎乘之機車因閃避不及而撞及被告所
    駕車輛，其對本件事故之發生有過失甚明。又告訴人因而受有左側顴骨骨折、左
    側臉部擦挫傷、左前額挫裂傷（長二公分）及前胸、左上肢、兩側膝部擦傷之傷
    害，其與被告之駕車行為間，有相當因果關係。是本案事證明確，被告犯行洵堪
    認定，應依法論科。
  (三)另觀之告訴人於警詢中陳稱伊於事發當時之車速約四、五十公里，當伊看到被告
    之自小客車時，二車距離約二十公尺，因距離太近閃煞不及而撞上被告之車輛等
    語（見九十三年五月十六日第二次警詢筆錄），而依交通部頒布之「汽車行駛距
    離及反應距離一覽表」之規定，一般人於時速四、五十公里之反應距離約為八點
    三二公尺至十點四公尺之間，則告訴人既自承與被告車輛間隔二十公尺，仍不及
    反應，足見其時速顯超過四、五十公里，又事發地點係無號誌、分向設施、邊線
    、亦未繪設車道線之村里道路，行車速限為四十公里之事實，有臺東縣警察局臺
    東分局道路交通事故調查報告表（一）附卷可稽，是告訴人顯有超速行駛之過失
    ；惟縱告訴人亦與有過失，仍無解於被告前揭過失行為之成立，是被告自仍應負
    過失責任，附此敘明。
二、核被告所為，係犯刑法第二百八十四條第一項前段過失傷害罪。爰審酌被告未注
    意行車安全，致發生本件事故，告訴人因而受有傷害，且被告迄未賠償告訴人，
    犯罪後猶矢口否認過失之態度，惟告訴人亦與有過失等一切情狀，量處如主文所
    示之刑，並諭知易科罰金之折算標準。
據上論斷，應依刑事訴訟法第二百九十九條第一項前段，刑法第二百八十四條第一項
前段、第四十一條第一項前段，罰金罰鍰提高標準條例第一條前段、第二條，判決如
主文。
本案經檢察官丁○○到庭執行職務。
中      華      民      國      九十四      年      三      月    十七  日
                                  臺灣臺東地方法院刑事第一庭
                                      審判長法  官  李勝琛
                                            法  官  呂煜仁
                                            法  官  黃珮茹
右正本證明與原本無異。
如不服本判決，應於判決送達後十日內向本院提出上訴狀。（須附繕本）
「切勿逕送上級法院」
                                            書記官  徐源坤
中      華      民      國      九十四      年      三      月    十七  日
附錄論罪法條：
刑法第二百八十四條第一項前段
因過失傷害人者，處六月以下有期徒刑、拘役或五百元以下罰金，致重傷者，處一年
以下有期徒刑、拘役或五百元以下罰金。
從事業務之人，因業務上之過失傷害人者，處一年以下有期徒刑、拘役或一千元以下
罰金，致重傷者，處三年以下有期徒刑、拘役或二千元以下罰金。
中華民國刑法第四十一條第一項前段
犯最重本刑為五年以下有期徒刑以下之刑之罪，而受六個月以下有期徒刑
或拘役之宣告，因身體、教育、職業、家庭之關係或其他正當事由，執行
顯有困難者，得以一元以上三元以下折算一日，易科罰金。但確因不執行
所宣告之刑，難收矯正之效，或難以維持法秩序者，不在此限。
併合處罰之數罪，均有前項情形，其應執行之刑逾六月者，亦同。
